臺灣高等法院臺中分院民事判決　　　94年度家上字第76號
上　訴　人　甲○○
訴訟代理人　黃勝雄　律師
被　上訴人　乙○○
上列當事人間請求離婚事件，上訴人對於民國94年3月29日臺灣
彰化地方法院93年度婚字第556號第一審判決提起上訴，本院於
94年10月12日言詞辯論終結，判決如下：
    主  文
上訴駁回。
第二審訴訟費用由上訴人負擔。
    事實及理由
一、上訴人於原審起訴主張：兩造於民國七十一年二月二十三日
    結婚，育有子女張于芳、張雅萍、張品華三人均己成年。婚
    後上訴人開設西藥行，被上訴人為全職家庭主婦。然被上訴
    人性情剛烈固執，行事往往任性而為。結婚才三日，即因故
    爭吵，被上訴人竟當著上訴人全家人面前，指責生活在上訴
    人家中如同在地獄中般，已無法忍受而要求離婚。上訴人父
    母思想保守，百般慰留，被上訴人始打消離婚念頭。自此以
    後，兩造即三天一小吵，五天一大吵，終日生活於爭吵中迄
    今，感情日漸稀簿。長女出生後，被上訴人變本加厲，每次
    爭吵，被上訴人即揚言離婚及離家出走。上訴人為了維持一
    個所謂完整家庭，百般慰留，兩造間婚姻仍維持。此情節於
    二十年來，亦重覆上演。被上訴人如欲回娘家，從未告知上
    訴人，每每毫無音訊地離去數日，直至最後方知其下落，造
    成上訴人生活上莫大困擾。嗣上訴人之父罹患癌症，極需人
    照顧，上訴人乃央求被上訴人照顧，詎被上訴人竟要求上訴
    人支付報酬，方肯為之，為此上訴人每月支付其新台幣（下
    同）二萬元，復因被上訴人之要求，贈與現金二、三百萬元
    ，直到民國九十年上訴人父親去逝。被上訴人此舉，已令上
    訴人心寒。又自全民健保開辦以來，上訴人開設之西藥生意
    一落千丈，不得不歇業。上訴人乃積極尋找其他商機，以謀
    生路。然被上訴人生性猜忌，屢屢阻擋上訴人外出與人交際
    ，當上訴人開設藥行收入變差，家庭財政由父母掌控，被上
    訴人時有怨言，甚至當著友人面前，諷刺上訴人能力差，不
    會賺錢，令上訴人顏面無光。從此以後，被上訴人一改以前
    口角型態，開始以身體攻擊上訴人，致上訴人屢屢受有傷害
    ，持續數年，惟上訴人並未前往驗傷，直到民國九十三年六
    月十三日，被上訴人與上訴人爭吵，以身體攻擊，致上訴人
    受有左胸痛、前臂抓傷，上訴人心灰意冷，方前往驗傷。九
    十二年中旬上訴人返台後，被上訴人竟邀其兄恐嚇上訴人不
    得再去大陸，上訴人為了生意，仍於九十三年二月二十日至
    大陸發展，然被上訴人竟趁上訴人去大陸時，因上訴人母親
    長期洗腎，且年紀已大，精神未濟之下，以被上訴人朋友為
    證人，唆使母親立下遺囑，允諾其逝世後，將其名下之不動
    產移轉過戶予被上訴人。嗣上訴人返台後，經母親告知始知
    上情，始於九十三年十月廿六日撤銷遺囑。被上訴人在家時
    ，僅做些簡單家事，並非其自稱所謂任勞任怨、服侍公婆，
    反而不安於現狀，常為謀其個人利益，挑撥上訴人與父母間
    感情；又故而與上訴人爭吵，常負氣出走或返回娘家，多次
    由其兄姐帶回。三名子女皆遭被上訴人寵壞，品行學業沒有
    正常良好發展。上訴人僅重約五十二公斤，被上訴人體重達
    六十餘公斤，尤以腿力驚人，上訴人每每遭殃！被上訴人行
    事都是任行而為，不事先尊重上訴人。乘辦澳洲移民，將家
    中存款轉至被上訴人或三名子女名下，以架空孤立上訴人。
    嗣為予子女較好生活環境，辦妥澳洲移民，全家於九十三年
    七月七日共赴澳洲，被上訴人卻在未告知上訴人情形下，獨
    自返台，返台後亦未回家，竟與其兄至上訴人大陸女性朋友
    鄒麗珍住處大吵大鬧，誣指對方勾引男人。按鄒麗珍純係商
    場夥伴而已，且是有夫之婦，非外遇對象，也未藉此向被上
    訴人要求離婚，實因受不了被上訴人之種種行為。因被上訴
    人不願照顧洗腎母親，且生意夥伴來訪，乃於七月十四日先
    行返回台灣。於訴訟中，被上訴人每次返家都是藉口欲照顧
    上訴人之母，但都是趁上訴人不在家時，搜括有利於她證據
    及重要證件、印章、孩子身分證等，想藉以癱瘓上訴人經濟
    運作。上訴人返家沒說上兩句，被上訴人又喋喋不休，然後
    咆哮指責辱罵，最後動口又動腳（每次都是被上訴人先用腳
    踢上訴人），雙方繼而相互扭打。被上訴人多次返家目的，
    並非與上訴人團聚或照顧母親，而是挾著民事保護令之故，
    老調重彈，一再咆哮、諷刺上訴人心態，作風強悍，試問天
    下有那個男人能忍受，願與她共度一生？於九十三年十月十
    四日，被上訴人復因攻擊上訴人，致上訴人受有陰囊紅腫、
    右足拇指裂開、左手腕後擦傷之傷害；於九十三年十一月二
    十三日，被上訴人復因誣指上訴人與該大陸女子有染，而發
    生爭吵與互毆，使上訴人受傷；更早之前九十三年六月十三
    日兩造爭吵，被上訴人先行抓傷上訴人，進而互毆，使上訴
    人受有傷害；兩造之間已水火不容，無法再共同生活下去。
    九十四年一月二十四日晚上六時到十時，被上訴人又仗著保
    護令前來吵鬧不休，上訴人只能任其騷擾，精神快要崩潰。
    上訴人對此段婚姻已不抱任何期望，曾央求被上訴人協議離
    婚，實則，被上訴人有條件答應離婚，就是要上訴人將名下
    不動產移轉過戶予被上訴人，然此舉將造成上訴人一無所有
    。上訴人思索再三．終未應允。兩造終究已無感情。被上訴
    人稱不願離婚，純是虛假，其目的無非意圖奪取上訴人名下
    之不動產，使上訴人落的一無所有的下場！是兩造間婚姻已
    破裂，無回復可能，爰訴本於民法第一千零五十二條第一項
    第三款、第二項之規定，求為判准兩造離婚之判決。原審判
    決駁回上訴人之訴，上訴人提起上訴；上訴聲明為：(一)原判
    決廢棄；(二)請准上訴人與被上訴離婚；(三)第一、二審訴訟費
    用由被上訴人負擔。
二、被上訴人則以：上訴人稱伊「性情剛烈」「常因細故爭吵」
    「離家出走」等等，完全為了醜化伊以達到其離婚目的，反
    倒是上訴人個性古怪、易怒，連三名小孩及上訴人父母都懼
    怕他（公公、婆婆雖對上訴人行為不認同，但因上訴人為獨
    子，不願與之衝突）。上訴人會對三名子女及被上訴人暴力
    相向，他施加暴力時，力氣特別大，常抓住伊頭髮，使伊無
    法反抗。伊對上訴人個性，一直逆來順受，不予計較，家庭
    得予維持完整。上訴人生於富裕之家，根本無心經營西藥房
    ，只會玩物喪志（玩組裝電器），且開了十六年西藥行之收
    入，全供上訴人一人花用，從未給付伊任何生活費，家庭主
    要收入是地上建物出租予他人供經營「省錢超市」之租金，
    例如九十二年之年租金即達二百十萬元。公公在世時，家裏
    基本開銷全由公公支付，然公公、婆婆生性節儉，所支付常
    不足支付，以致於伊及三名子女額外開銷，常靠伊幫人代工
    或賣冰賺錢支付。上訴人並沒有每月給伊二萬元，實際上，
    是八十四年間，公公贈與上訴人四百五十萬元，同時贈與伊
    二百萬元，以利將來權宜運用。此與公公於八十七年十二月
    間罹患癌症，需人照顧無關。迨九十二年間，上訴人認識一
    嫁來台灣之大陸女子鄒麗珍，上訴人於九十二年九月中旬至
    九十三年二月底，三度進出大陸。查上訴人個性孤僻，不擅
    長與人交際應酬，其稱尋找商機，只是藉口而已。上訴人進
    出大陸期間，即要求與被上訴人離婚，揚言娶大陸女子，婆
    婆恐他落得人財二失，乃邀二位舅舅共同商討，立下遺囑，
    將婆婆名下由長孫及被上訴人共同繼承。於九十三年六月十
    三日，伊即因此事由，遭其毒打受有前頸、兩臂內側、右肩
    及左大腿前多處皮下瘀血之傷害；九十三年七月四日，上訴
    人又要求離婚，被上訴人不從，上訴人再度出手毆打伊，致
    受有左眼結膜下出血、左眼框、前頸下方及左、右側頸、右
    上臂內側、大腿後面及右膝多處皮下瘀血，左手第五指掌擦
    傷，有驗傷單及彰化縣警察局員林警分局拍攝之照片可稽。
    九十三年七月七日全家共赴澳洲，七日後上訴人獨自返台，
    被上訴人則留在澳洲處理租屋及子女就學事，詎被上訴人打
    電話回台灣，婆婆告以：上訴人要帶大陸女子回家，她勸阻
    ，上訴人竟出言要她不要管太多。被上訴人聞訊乃於九十三
    年八月三十一日返回台灣。上訴人宣稱要提起離婚訴訟，並
    趕被上訴人出家門，同年九月一日，上訴人復以相同方法對
    待；同年九月二日，上訴人即對被上訴人施暴毆打，造成被
    上訴人受有右側鼻翼擦傷、兩側頸部擦傷、胸前擦傷、左、
    右上肢瘀青，左大腿瘀青之傷害。於九十三年十月十四日，
    伊欲返家，再遭上訴人毒打，竟先掐住伊脖子，再以拳頭猛
    擊伊頭部，又用腳踢伊胸部及腰部，造成伊兩側頸部擦傷、
    胸前多處擦傷、右手肘部咬傷、左手多處擦傷及右眼內側結
    膜出血之傷害，且因上訴人出手之重，導致其自己左手腕後
    擦傷、右足拇指甲裂開。本件兩造婚姻出問題，乃因上訴人
    欲娶大陸女子，以各種方式逼迫伊離婚，上訴人一切指控，
    並非屬實。上訴人長期欺壓下，不許被上訴人返家，並稱可
    因伊不履行同居之義務訴請離婚。伊為自己名譽與三名子女
    及整個家庭，付出了二十三年心力，無怨無悔。伊絕不會離
    婚等語置辯。對於上訴人之上訴，答辯聲明為：上訴駁回。
三、上訴人主張兩造為夫妻關係現仍存續中，業據上訴人提出戶
    籍謄本為證，並為被上訴人所不爭執，自堪信為真正。
四、按夫妻結合，乃以互信、互諒、互愛為基礎，應立於平等之
    地位，維持雙方人格之尊嚴。是民法第一千零五十二條第一
    項第三款所稱：「不堪同居之虐待」，包括身體上及精神上
    不堪同居之虐待。究竟是否已達不堪同居之虐待，須以夫妻
    之一方是否使他方身體上或精神上受有不可忍受之痛苦？有
    無侵害他方之人格尊嚴與人身安全？其夫妻間之誠摯基礎已
    否動搖為斷。是所謂不堪同居之虐待，係指予以身體上或精
    神上不可忍受之痛苦，致不堪繼續同居者而言，如非客觀的
    已達於此程度，不容夫妻之一方，以主觀之見解，任意請求
    與他方離婚（最高法院三十四年上字第三九六八號判例參照
    ），又被虐待者，事後已宥恕他方，須其婚姻尚可期待，始
    得認虐待尚未達不堪同居之程度，不得再據以請求離婚（最
    高法院九十一年度台上字第一八四一號判決參照）。經查：
    (一)上訴人主張兩造結婚才三日，即因故爭吵，被上訴人竟當
      著上訴人全家人面前，指責生活在上訴人家中如同在地獄
      中般，已無法忍受而要求離婚。上訴人父母思想保守，百
      般慰留，被上訴人始打消離婚念頭。自此以後，兩造即三
      天一小吵，五天一大吵，終日生活於爭吵中迄今，感情日
      漸稀簿。長女出生後，被上訴人變本加厲，每次爭吵，被
      上訴人即揚言離婚及離家出走。上訴人為了維持一個所謂
      完整家庭，百般慰留，兩造間婚姻仍維持。此情節於二十
      年來，亦重覆上演。被上訴人如欲回娘家，從未告知上訴
      人，每每毫無音訊地離去數日，直至最後方知其下落，造
      成上訴人生活上莫大困擾云云。惟為被上訴人所否認，上
      訴人復未能舉證以實其說，要難為取；況上訴人既稱兩造
      已結婚二十餘年，迄今在訴訟中仍提出結婚甫三日之爭吵
      ，即不難窺出上訴人不易相與之處；且既已超過結婚二十
      餘年，更不得謂是達到不堪同居虐待之程度。
    (二)上訴人繼主張上訴人之父罹患癌症，極需人照顧，上訴人
      乃央求被上訴人照顧，詎被上訴人竟要求上訴人支付報酬
      ，方肯為之，為此上訴人每月支付其新台幣（下同）二萬
      元，復因被上訴人之要求，贈與現金二、三百萬元，直到
      民國九十年上訴人父親去逝。被上訴人此舉，已令上訴人
      心寒。又自全民健保開辦以來，上訴人開設之西藥生意一
      落千丈，不得不歇業。上訴人乃積極尋找其他商機，以謀
      生路。然被上訴人生性猜忌，屢屢阻擋上訴人外出與人交
      際，當上訴人開設藥行收入變差，家庭財政由父母掌控，
      被上訴人時有怨言，甚至當著友人面前，諷刺上訴人能力
      差，不會賺錢，令上訴人顏面無光。從此以後，被上訴人
      一改以前口角型態，開始以身體攻擊上訴人，致上訴人屢
      屢受有傷害，持續數年，惟上訴人並未前往驗傷云云，惟
      為被上訴人所否認，而證人即上訴人之母親張楊味於原審
      證稱「．．．我先生有給被上訴人二百萬元（是做為生活
      費的），是在我先生得癌症之前給的，我先生是在八十八
      年十二月得癌症的；但我沒有聽說上訴人有拿二萬元予被
      上訴人」等語，證人既為上訴人之母親，其關係當較身為
      媳婦之被上訴人親密，其所為有利被上訴人之證詞自可採
      信，是上訴人之主張要難為取。
    (三)上訴人另主張民國九十三年六月十三日，被上訴人與上訴
      人爭吵，以身體攻擊，致上訴人受有左胸痛、前臂抓傷，
      上訴人心灰意冷，方前往驗傷。九十二年中旬上訴人返台
      後，被上訴人竟邀其兄恐嚇上訴人不得再去大陸，上訴人
      為了生意，仍於九十三年二月二十日至大陸發展，然被上
      訴人竟趁上訴人去大陸時，因上訴人母親長期洗腎，且年
      紀已大，精神未濟之下，以被上訴人朋友為證人，唆使母
      親立下遺囑，允諾其逝世後，將其名下之不動產移轉過戶
      予被上訴人。嗣上訴人返台後，經母親告知始知上情，始
      於九十三年十月廿六日撤銷遺囑。被上訴人在家時，僅做
      些簡單家事，並非其自稱所謂任勞任怨、服侍公婆，反而
      不安於現狀，常為謀其個人利益，挑撥上訴人與父母間感
      情；又故而與上訴人爭吵，常負氣出走或返回娘家，多次
      由其兄姐帶回。三名子女皆遭被上訴人寵壞，品行學業沒
      有正常良好發展。上訴人僅重約五十二公斤，被上訴人體
      重達六十餘公斤，尤以腿力驚人，上訴人每每遭殃！被上
      訴人行事都是任行而為，不事先尊重上訴人。乘辦澳洲移
      民，將家中存款轉至被上訴人或三名子女名下，以架空孤
      立上訴人。嗣為予子女較好生活環境，辦妥澳洲移民，全
      家於九十三年七月七日共赴澳洲，被上訴人卻在未告知上
      訴人情形下，獨自返台，返台後亦未回家，竟與其兄至上
      訴人大陸女性朋友鄒麗珍住處大吵大鬧，誣指對方勾引男
      人。按鄒麗珍純係商場夥伴而已，且是有夫之婦，非外遇
      對象，也未藉此向被上訴人要求離婚，實因受不了被上訴
      人之種種行為。因被上訴人不願照顧洗腎母親，且生意夥
      伴來訪，乃於七月十四日先行返回台灣。於訴訟中，被上
      訴人每次返家都是藉口欲照顧上訴人之母，但都是趁上訴
      人不在家時，搜括有利於她證據及重要證件、印章、孩子
      身分證等，想藉以癱瘓上訴人經濟運作。上訴人返家沒說
      上兩句，被上訴人又喋喋不休，然後咆哮指責辱罵，最後
      動口又動腳（每次都是被上訴人先用腳踢上訴人），雙方
      繼而相互扭打。被上訴人多次返家目的，並非與上訴人團
      聚或照顧母親，而是挾著民事保護令之故，老調重彈，一
      再咆哮、諷刺上訴人心態，作風強悍，試問天下有那個男
      人能忍受，願與她共度一生？於九十三年十月十四日，被
      上訴人復因攻擊上訴人，致上訴人受有陰囊紅腫、右足拇
      指裂開、左手腕後擦傷之傷害；於九十三年十一月二十三
      日，被上訴人復因誣指上訴人與該大陸女子有染，而發生
      爭吵與互毆，使上訴人受傷；更早之前九十三年六月十三
      日兩造爭吵，被上訴人先行抓傷上訴人，進而互毆，使上
      訴人受有傷害；兩造之間已水火不容，無法再共同生活下
      去。九十四年一月二十四日晚上六時到十時，被上訴人又
      仗著保護令前來吵鬧不休，上訴人只能任其騷擾，精神快
      要崩潰等情。固據其提出驗傷單（日期：九十三年六月十
      四日、十月十四日、十一月廿四日）三紙、原審法院九十
      三年度彰院公字第一０００一七八號公證書、九十三年度
      彰院認字第一００二八九五號認證書、桂林市工商管理局
      核發之鄒麗珍營業執照、護照出入境紀錄影本為證，然為
      被上訴人所否認有此事由。惟經證人即上訴人之母張楊味
      於原審證稱：「我兒子自從去大陸回來後，兩造間就經常
      吵架，上訴人去大陸是這一、二年間的事，他們吵架的原
      因我並不知道」、「（問：上訴人是否趁被上訴人去澳洲
      的時候，帶女人回家？）是的」、「（問帶回來多久？）
      過夜一次，過了兩夜。我在二樓，他們有上樓，但是在那
      裏睡覺，我不曉得」、「他（指上訴人）沒告訴我那個女
      人是誰，他就帶那個女人到樓下」等語，而被上訴人因其
      婆婆張楊昧告電話告知稱上訴人帶女人回來，乃於九十三
      年八月三十一日火速從澳洲趕回台灣，兩造間並因此時起
      爭端，則被上訴人合理懷疑上訴人與大陸女子鄒麗珍間有
      曖昧關係，尚非無稽，自不能指被上訴人有誣指。又上訴
      人之母將其有坐落彰化縣永靖鄉○○段四三地號土地，權
      利範圍二分之一，以代筆遺囑方式，贈與予被上訴人及被
      上訴人之子張品華，有上訴人提出原審法院之九十三年度
      彰院字第一０００一七八號公證書可稽，但此並無違法之
      處，亦不能認為對於上訴人有何不堪同居虐待之情事。
　　(四)據被上訴人所提出之診斷証明書顯示，被上訴人於
　　　九十三年六月十四日受有前頸、兩上臂內側面、右肩及
  　　　左大腿前多處皮下瘀血；
      同年七月五日受有左眼結膜下出血、左眼框、前頸下方
        及左、右側頸、右上臂內側、大腿後面及右膝多處皮下
        瘀血、左手第五指掌擦傷之傷害；
      同年九月三日受有右側鼻翼擦傷、兩側頸部擦傷、胸前
        擦傷、左上肢三處瘀青、上肢二處瘀青之傷害；
      同年十月十四日受有兩側頸部擦傷、胸前多處擦傷、右
        手肘部咬傷、左手多處擦傷及右眼內側結膜出血之傷害
        ；
      同年十一月廿四日受有頸部及前胸多處擦傷、右前臂多
        處紅腫、擦傷、左肩擦傷之傷害；
    有驗傷診斷書五紙可證，據被上訴人稱均係遭上訴人毆打導
    致。而上開行為，受傷程度非輕，距上訴人於九十三年九月
    三日提起本件離婚訴訟前後均有，發生之時間相當密集。上
    訴人固稱伊亦遭受被上訴人毆打云云，然據其提出之診斷書
    記載：九十三年八月廿六日驗傷（推定受傷時間九十三年
    六月十三日）記載左前臂抓傷、胸痛；同年十月十四日受
    有左手腕後擦傷、右足拇指甲裂開，陰囊紅腫；同年十一
    月廿四日受有左前臂多處抓傷，右手腕紅腫，除其中陰囊紅
    腫較嚴重外，其餘屬抓傷擦傷。比較九十三年六月十三（或
    十四）日、十月十四日及十一月廿四日，兩相比較，自以被
    上訴人傷勢較重（可謂遍體鱗傷），尤以被上訴人一次受有
    左眼結膜下出血，另一次右眼內側結膜出血，並有照片為憑
    ，堪信上訴人出手甚重，未念及夫妻之情。參酌證人張楊味
    上開證言，被上訴人辯稱上訴人揚言與其他女子結婚非虛，
    被上訴人不從，上訴人遂對毆打被上訴人成傷，上訴人稱受
    被上訴人不堪同居之虐待，委無足採。
　　(五)基上，上訴人主張之事由，尚難認為係對上訴人予以身體
      上或精神上不可忍受之痛苦，致客觀達到不堪繼續同居之
      程度，故上訴人依民法第一千零五十二條第一項第三款請
      求裁判離婚，為無理由，不能准許。
五、按夫妻有民法第一千零五十二條第一項以外之重大事由，難
    以維持婚姻者，夫妻之一方得請求離婚；但其事由應由夫妻
    之一方負責者，僅他方得請求離婚，同法第一千零五十二條
    第二項定有明文。再前開法條所稱「有前項以外之重大事由
    ，難以維持婚姻者」，乃抽象的、概括的離婚事由，係民法
    親屬編於七十四年修正時，為因應實際需要，參酌各國立法
    例，導入破綻主義思想所增設。但其事由應由夫妻一方負責
    者，僅他方得請求離婚，是其所採者為消極破綻主義精神，
    而非積極破綻主義。關於是否為難以維持婚姻之重大事由，
    其判斷標準為婚姻是否已生破綻而無回復之希望。而婚姻是
    否已生破綻無回復之希望，則應依客觀的標準，即難以維持
    婚姻之事實，是否已達於倘處於同一境況，任何人均將喪失
    維持婚姻意欲之程度而定（最高法院九十年度台上字第二○
    二三號判決參照）。且上開但書部分參照修正理由說明，係
    為求公允始增設該但書之規定。故難以維持婚姻之重大事由
    ，夫妻雙方均須負責時，應比較衡量雙方之有責程度，僅責
    任較輕之一方，得向責任較重之他方請求離婚，如雙方之有
    責程度相同，則雙方均得請求離婚，始符公平（最高法院九
    十年度台上字第八○四號判決、八十九年度台上字第二三一
    六號判決要旨參照）。被上訴人復以上開事由為重大，主張
    兩造之婚姻難以維持云云，然夫婦間偶有勃谿，不得據為離
    婚原因（最高法院18年上字第960號判例參照）。蓋夫妻共
    同生活，原以誠摯相愛為基礎，立於兩相平等地位，相互維
    持人性之尊嚴，互諒互信，以維護家庭之和樂。在同一家庭
    環境成長之父母、兄弟姐妹間意見亦難免磨擦，何況是來自
    不同家庭環境成長之夫妻？兩造既結為連理，本應互相扶持
    ，縱有意見不一而爭吵，亦應理性溝通才是，俗云一巴掌不
    響，兩造縱有爭吵，豈能完全歸責被上訴人？況依證人張楊
    味於原審所證稱：「我兒子自從去大陸回來後，兩造間就經
    常吵架，上訴人去大陸是這一、二年間的事，他們吵架的原
    因我並不知道」、「（問：上訴人是否趁被上訴人去澳洲的
    時候，帶女人回家？）是的」、「（問帶回來多久？）過夜
    一次，過了兩夜。我在二樓，他們有上樓，但是在那裏睡覺
    ，我不曉得」、「他（指上訴人）沒告訴我那個女人是誰，
    他就帶那個女人到樓下」等情，及被上訴人所受前揭傷害，
    其可歸責者為上訴人，自不得請求離婚。
六、從而，上訴人本於民法第一千零五十二條第一項第三款、第
    二項之規定，請求判決准兩造離婚，為無理由，不能准許，
    應予駁回。原審所為上訴人敗訴之判決，核無不合，上訴論
    旨指摘原判決不當，聲明求為廢棄改判，非有理由，應予駁
    回。
七、本件判決之基礎已臻明確，兩造其餘攻擊防禦方法並不影響
    判決之結果，自毋庸一一論述，附此敘明。
據上論結，本件上訴為無理由，依民事訴訟法第四百四十九條第
一項、第七十八條，判決如主文。
中　　華　　民　　國　　94　　年　　10　　月　　26　　日
  臺灣高等法院臺中分院家事法庭審判長法　官  林陳松
                                    法　官  李寶堂
                                    法　官  鄭金龍
以上正本係照原本作成。
如對本判決上訴，須於收受判決送達後二十日內向本院提出上訴
書狀，其未表明上訴理由者，應於提出上訴後二十日內向本院提
出上訴理由書 (須按他造人數附具繕本)。
上訴時應提出委任律師為訴訟代理人之委任狀。具有民事訴訟法
第四百六十六條之一第一項但書或第二項之情形為訴訟代理人者
，另應附具律師及格證書及釋明委任人與受任人有該條項所定關
係之釋明文書影本。
                                    書記官　林桂鳳
中　　華　　民　　國　　94　　年　　10　　月　　27　　日
                                                      Ｈ
